臺灣高等法院臺中分院刑事判決　　　 100年度上訴字第2296號
上　訴　人
即　被　告　張隆
上列上訴人即被告因違反毒品危害防制條例案件，不服臺灣臺中
地方法院100年度訴字第2439號中華民國100年10月7日第一審判
決（起訴案號：臺灣臺中地方法院檢察署100年度毒偵字第1847
號），提起上訴，本院判決如下：
    主  文
上訴駁回。
    事實及理由
一、犯罪事實：
    張隆前因施用毒品案件，經送觀察、勒戒後，認有繼續施
    用毒品之傾向，而裁定令入戒治處所施以強制戒治，嗣因無
    戒治之必要，於民國91年5月14日執行期滿出所，並由臺灣
    彰化地方法院檢察署檢察官於91年6月3日為不起訴處分。又
    於95年間，因施用毒品案件，經臺灣臺中地方法院判處應執
    行有期徒刑10月，嗣提起上訴，為本院駁回上訴後，於96年
    4月30日確定；繼獲裁定減刑並與另經法院判處有期徒刑確
    定之搶奪、竊盜等案件接續執行，而於97年5月13日執行完
    畢出監。詎其猶不知悛悔，復基於施用第一級毒品海洛因之
    犯意，於100年3月28日某時，在臺中市○○區○○路2段508
    號3樓之住處，將海洛因加水後，以注射針筒抽取該混合液
    注射手臂血管之方式，施用第一級毒品海洛因1次（此部分
    業經判處有期徒刑8月確定）；嗣另基於施用第一級毒品海
    洛因及第二級毒品甲基安非他命之犯意，亦於上開時、地之
    後不久，將海洛因及甲基安非他命置於玻璃球內，以火燒烤
    使生煙霧後吸食其煙之方式，混合施用第一級、第二級毒品
    1次。嗣因張隆另涉傷害案件遭通緝，為警於100年3月29
    日凌晨1時3分許，在臺中市○○區○○路及五權西路交岔路
    口查獲，並於同日11時許採集其尿液檢驗，結果呈嗎啡及甲
    基安非他命陽性反應，始悉上情。
二、本件係經上訴人即被告張隆（下稱被告）於原審準備程序
    期日為有罪之陳述，而經原審法院合議庭裁定由受命法官獨
    任以簡式審判程序加以審理，則依據刑事訴訟法第273條之2
    、同法第159條第2項之規定，不適用傳聞法則有關限制證據
    能力之相關規定，合先敘明。
三、認定犯罪事實所憑證據、理由及對於被告辯解的判斷：
  (一)訊據被告對於上開混合施用第一級毒品海洛因、第二級毒品
    甲基安非他命之事實，於偵查中及原審準備程序、審理時均
    坦承不諱，且被告為警查獲後所採集之尿液，經檢驗結果，
    確呈海洛因經水解後之嗎啡陽性反應及甲基安非他命陽性反
    應，此有詮昕科技股份有限公司出具之濫用藥物尿液檢驗報
    告、尿液檢體對照表、勘查採證同意書各1紙在卷可稽；被
    告上訴後雖另以：伊在偵查中就如何施用毒品之敘述錯誤，
    伊分別在100年3月29日、5月3日、6月28日被逮捕三次，偵
    查中陳述將海洛因及甲基安非他命置於玻璃球內燒烤使生煙
    霧後吸食的是5月3日或6月28日被逮捕的那次，因為伊陳述
    的日期搞亂了，3月28日那天伊是先注射海洛因，後來再燒
    烤甲基安非他命施用，伊已經先用針筒注射海洛因了，施用
    甲基安非他命時，不可能又同時施用海洛因云云置辯；然被
    告於偵查中即供稱：「（何時、地施用毒品？）採尿前一天
    3月28日，在黎明路二段家中施用海洛因及安非他命，安非
    他命是放在玻璃球內燃燒，海洛因是用注射針筒注射手臂，
    我先注射海洛因，後再用安非他命加海洛因放在玻璃球燒烤
    後施用。（為何要這樣子施用？）因為單純注射海洛因，與
    摻安非他命在一起施用的感覺不一樣」等語（見偵查卷第34
    至35頁），被告就其於100年3月28日係先注射海洛因後，再
    另以甲基安非他命加海洛因放在玻璃球燒烤後施用，且係因
    單純注射海洛因與摻安非他命在一起施用的感覺不一樣，才
    先後以上開方式施用等情，供述甚明，難認有何陳述錯誤之
    情；況被告分別於100年5月3日、6月28日為警查獲後，均未
    曾自白有將海洛因及甲基安非他命置於玻璃球內燒烤使生煙
    霧後施用之情，此有臺灣臺中地方法院檢察署檢察官100年
    度毒偵字第2318號、第2656號起訴書各1份可稽，是被告上
    訴後所為之辯解，顯不足採，被告確實有上開混合施用海洛
    因、甲基安非他命之犯行，應可認定。
  (二)按施用第一級、第二級毒品為犯罪行為，毒品危害防制條例
    第10條第1、2項定有處罰明文，故施用第一級、第二級毒品
    者，依前揭規定本應科以刑罰，惟基於刑事政策，對合於一
    定條件之施用者，依同條例第20條、第23條之規定，施以觀
    察、勒戒或強制戒治之保安處分。又毒品危害防制條例於92
    年7月9日修正公布，自93年1月9日施行，其中第20條、第23
    條將施用毒品之刑事處遇程序，區分為「初犯」及「5年內
    再犯」、「5年後再犯」。依其立法理由之說明，僅經觀察
    、勒戒或強制戒治執行完畢釋放後，「5年後再犯」者，前
    所實施之觀察、勒戒或強制戒治已足以遮斷其施用毒品之毒
    癮，為期自新及協助其斷除毒癮，仍適用「初犯」規定，先
    經觀察、勒戒或強制戒治之程序。從而依修正後之規定，僅
    限於「初犯」及「5年後再犯」2種情形，始應先經觀察、勒
    戒或強制戒治程序。倘被告於5年內已再犯，經依法追訴處
    罰，縱其第3次（或第3次以上)再度施用毒品之時間，在初
    犯經觀察、勒戒或強制戒治執行完畢釋放5年以後，已不合
    於「5年後再犯」之規定，且因已於「5年內再犯」，顯見其
    再犯率甚高，原實施觀察、勒戒或強制戒治，已無法收其實
    效，即應依該條例第10條處罰。至於第3次（或第3次以上）
    施用毒品之時間，是否宜有期間限制？以多久為適宜？則分
    屬刑事政策、專門醫學之範圍，非審判機關所能決定，有待
    循立法途徑解決（最高法院97年度第5次刑事庭會議、95年
    度第7次刑事庭會議決議參照）。查被告前因施用毒品案件
    ，經送觀察、勒戒後，認有繼續施用毒品之傾向，而裁定令
    入戒治處所施以強制戒治，嗣因無戒治之必要，於91年5月
    14日執行期滿出所，並由臺灣彰化地方法院檢察署檢察官於
    91年6月3日為不起訴處分；又於95年間因施用毒品案件，經
    法院判處應執行有期徒刑10月確定，有臺灣高等法院被告前
    案紀錄表可稽。本件被告施用第一、二級毒品之犯行，距其
    上開觀察、勒戒及強制戒治執行完畢釋放之時間雖已逾5年
    ，但因其犯毒品危害防制條例第10條之罪，於觀察、勒戒及
    強制戒治執行完畢釋放以後，已於5年內再犯毒品危害防制
    條例第10條之施用毒品罪，並經刑事判決確定，是本件被告
    施用毒品之行為，即與單純之初犯毒品危害防制條例第10條
    之施用毒品罪，經觀察、勒戒執行完畢釋放以後「5年後再
    犯」之情形有別。又被告經觀察、勒戒釋放後，既於5年內
    再施用毒品多次，足見先前所實施之觀察、勒戒尚不足以遮
    斷其施用毒品之毒癮，已無法收其實效，是被告既非於首次
    觀察、勒戒執行完畢後5年內，均無任何施用毒品之犯行，
    揆諸上開最高法院刑事庭會議決議意旨，被告所為本件施用
    毒品犯行，即無現行毒品危害防制條例第20條第3項之適用
    ，而應逕依毒品危害防制條例第23條第2項規定訴追處罰。
  (三)綜上所述，本件被告混合施用第一、二級毒品之犯罪事證已
    臻明確，其犯行洵堪認定，應依法論罪科刑。
四、論罪科刑的理由：
  (一)按海洛因、甲基安非他命分屬毒品危害防制條例第2條第2項
    第1、2款所定之第一、二級毒品，不得非法持有、施用。核
    被告上開將海洛因及甲基安非他命置於玻璃球內以火燒烤使
    生煙霧後混合施用之所為，係觸犯毒品危害防制條例第10條
    第1項、第2項之施用第一、二級毒品罪。被告持有第一、二
    級毒品進而施用，持有之低度行為為施用之高度行為所吸收
    ，不另論持有毒品之罪。再被告將海洛因及甲基安非他命混
    合後施用，係一行為觸犯數罪名，為想像競合犯，應依刑法
    第55條前段規定，從一重之施用第一級毒品罪論處。又被告
    前於95年間因施用毒品案件，經臺灣臺中地方法院判處應執
    行有期徒刑10月，嗣提起上訴為本院駁回上訴後，於96年4
    月30日確定；繼獲裁定減刑並與另經法院判處有期徒刑確定
    之搶奪、竊盜等案件接續執行，而於97年5月13日執行完畢
    出監等情，有臺灣高等法院被告前案紀錄表在卷可稽，被告
    於受徒刑之執行完畢後，5年以內故意再犯本件有期徒刑以
    上之罪，為累犯，應依刑法第47條第1項規定加重其刑。
  (二)原審依上述事證，適用前述法條及刑法第11條前段之規定，
    並審酌被告前已有多次施用毒品之不良素行，竟不知自我惕
    勵，而一再施用毒品，及本次施用毒品之種類、方式，暨犯
    罪後尚能坦白犯行等一切情狀，就此部分量處有期徒刑10月
    示懲。經核原審認事用法均無不合，其量刑亦屬妥適。被告
    仍執前情就此部分上訴，而指摘原判決不當，自不足採，其
    上訴為無理由，應予駁回。
五、適用的法律：刑事訴訟法第368條。
本案經檢察官徐錫祥到庭執行職務。
中    華    民    國   100    年    12    月    14    日
            刑事第二庭    審判長法  官  邱  顯  祥
                                法  官  姚  勳  昌
                                法  官  張  國  忠
以上正本證明與原本無異。
如不服本判決應於收受送達後10日內向本院提出上訴書狀，其未
敘述上訴之理由者，並得於提起上訴後10日內向本院補提理由書
（均須按他造當事人之人數附繕本）「切勿逕送上級法院」。

                                書記官  卓  佳  儀
中    華    民    國   100    年    12    月    14    日